臺灣臺中地方法院刑事判決
111年度訴字第1689號
公  訴  人  臺灣臺中地方檢察署檢察官
被      告  吳明隆



            林成全


                    居雲林縣○○鄉○○村○○街00巷000號之0，0室
上列被告因違反廢棄物清理法案件，經檢察官提起公訴（110年
度偵字第28410號、110年度偵字第9651號、111年度偵字第31632
號），被告於本院準備程序中為有罪之陳述，經本院合議庭評議
後裁定由受命法官獨任改行簡式審判程序審理，本院判決如下：
    主    文
吳明隆共同犯廢棄物清理法第四十六條第四款之非法清除廢棄物
罪，處有期徒刑陸月，如易科罰金，以新臺幣壹仟元折算壹日。
林成全共同犯廢棄物清理法第四十六條第四款之非法清除廢棄物
罪，處有期徒刑陸月，如易科罰金，以新臺幣壹仟元折算壹日。
扣案無線電壹台沒收。
    事實及理由
一、本案犯罪事實及證據，除證據部分補充被告吳明隆、林成全
    於本院審理時之自白、本院調解結果報告書、被告提出清運
    計畫書，餘均引用檢察官起訴書之記載（如附件）。
二、論罪科刑之理由：
(一)核被告吳明隆、林成全所為，均係犯廢棄物清理法第46條第
    4款之非法清除廢棄物罪。被告2人與「阿添」、「阿義」間
    ，就上開犯行有犯意聯絡及行為分擔，為共同正犯。　
(二)按刑法第59條規定犯罪之情狀可憫恕者，得酌量減輕其刑，
    其所謂「犯罪之情狀」，與同法第57條規定科刑時應審酌之
    一切情狀，並非有截然不同之領域，於裁判上酌減其刑時，
    應就犯罪一切情狀（包括第57條所列舉之10款事項），予以
    全盤考量，審酌其犯罪有無可憫恕之事由（即有無特殊之原
    因與環境，在客觀上足以引起一般同情，以及宣告法定低度
    刑，是否猶嫌過重等等），以為判斷（最高法院95年度台上
    字第6157號判決意旨參照）。且按刑事審判旨在實現刑罰權
    分配之正義，故法院對有罪被告之科刑，應符合罪刑相當之
    原則，使輕重得宜，罰當其罪，以契合社會之法律感情，此
    所以刑法第57條明定科刑時應審酌一切情狀，尤應注意該條
    所列10款事項以為科刑輕重之標準，同法第59條規定:「犯
    罪之情狀顯可憫恕，認科以最低度刑仍嫌過重者，得酌量減
    輕其刑。」，旨在避免嚴刑峻罰，法內存仁，俾審判法官得
    確實斟酌個案具體情形，妥適裁量，務期裁判結果，臻致合
    情、合理、合法之理想（最高法院102年度台上字第3046號
    判決意旨參照）。查被告2人棄置者為一般事業廢棄物，所
    為雖應非難，惟旋遭查獲，幸無造成環境重大傷害，被告2
    人於偵查伊始即坦認犯罪，雖因被害人財政部國有財產署中
    區分署尚待研議如何求償，致被告2人與該署未能於本院排
    定調解期日達成調解，然被告2人仍願意負責清運、回復土
    地原狀，此有本院調解結果報告書、被告提出清運計畫書在
    卷可佐，已可見被告2人亦有悔意盡力彌補所生損害，則本
    件若科處被告法定最低度之刑（在本件指有期徒刑1年以上
    ）猶嫌過重，衡情不無可憫，爰依刑法第59條規定酌量減輕
    其刑。
(三)爰審酌被告2人明知未依規定領有許可文件，竟從事廢棄物
    清除，並任意棄置至他人土地，不顧及行為造成環境之污染
    ，對環境確已造成影響，然犯後已坦認犯行，深具悔意，並
    願彌補所生損害，參酌其等智識程度、經濟狀況等一切情狀
    ，分別量處如主文所示之刑，並諭知易科罰金之折算標準。
(四)沒收部分：
　1.扣案無線電1台，為被告林成全所有，供與共犯聯繫本案犯
    罪使用，應於其罪刑項下宣告沒收。
　2.至扣案牌照號碼KLF-5117號曳引車固為被告林成全所有（依
    車輛詳細資料報表所示，登記車主為「上源交通事業有限公
    司」），然被告林成全於警詢、本院審理時供陳該車係其購
    入，靠行上源交通事業有限公司，伊為砂石車司機等語；再
    依被告吳明隆於警詢供稱其向被告林成全租用該車載運廢棄
    物，每日新臺幣5000元等語。足見該車並非專供載運廢棄物
    或處理廢棄物之用。考量該車價格非低，且係被告林成全平
    時之生財工具，復斟酌該車尚存有動產抵押登記，兼衡被告
    林成全之家庭經濟狀況，認若宣告沒收該車，將有過苛之虞
    ，故不予宣告沒收。　
三、依刑事訴訟法第273條之1第1項、第299條第1項前段，廢棄
    物清理法第46條第4款，刑法第11條前段、第28條、第59條
    、第41條第1項前段、第38條第2項，判決如主文。　　
四、如不服本判決，應於本判決送達之日起20日內，以書狀敘明
     具體理由，向本院提出上訴（應檢附繕本）。　　
本案經檢察官周佩瑩提起公訴，檢察官張添興到庭執行職務。
中 　 華　  民 　 國   111    年    12    月    21    日
                  刑事第二十庭  法  官  林德鑫
以上正本證明與原本無異。
                                書記官  高郁婷
中　　華　　民　　國　 111  　年　　12    月　　21　　日
附錄本案論罪科刑法條全文： 
廢棄物清理法第46條
有下列情形之一者，處1年以上5年以下有期徒刑，得併科新臺幣
1千5百萬元以下罰金：
一、任意棄置有害事業廢棄物。
二、事業負責人或相關人員未依本法規定之方式貯存、清除、處
    理或再利用廢棄物，致污染環境。
三、未經主管機關許可，提供土地回填、堆置廢棄物。
四、未依第41條第1項規定領有廢棄物清除、處理許可文件，從
    事棄棄物貯存、清除、處理，或未依廢棄物清除、處理許可
    文件內容貯存、清除、處理廢棄物。
五、執行機關之人員委託未取得許可文件之業者，清除、處理一
    般廢棄物者；或明知受託人非法清除、處理而仍委託。
六、公民營廢棄物處理機構負責人或相關人員、或執行機關之人
    員未處理廢棄物，開具虛偽證明。
附件
臺灣臺中地方檢察署檢察官起訴書
                                    110年度偵字第28410號
                                    110年度偵字第29651號
                                    111年度偵字第31632號
　　被　　　告　吳明隆　男　51歲（民國00年0月0日生）
　　　　　　　　　　　　住○○市○○區○○路0段000號
　　　　　　　　　　　　居臺中市○○區居○街00號之4
　　　　　　　　　　　　國民身分證統一編號：Z000000000號
　　          　林成全　男　48歲（民國00年0月0日生）
　　　　　　　　　　　　住○○市○○區○○路00號
　　　　　　　　　　　　居雲林縣○○鄉○○村000號2室
　　　　　　　　　　　　國民身分證統一編號：Z000000000號
上列被告等因違反廢棄物清理法案件，業經偵查終結，認應提起
公訴，茲將犯罪事實及證據並所犯法條分敘如下：
　　　　犯罪事實
一、吳明隆、林成全明知其未領有廢棄物清除、處理許可文件，不得
    從事廢棄物清除、處理，竟與真實姓名年籍不詳之成年人共同基
    於非法清除廢棄物之犯意聯絡，由吳明隆及真實姓名年籍不詳之
    成年人鎖定地處偏僻、坐落臺中市○○區○○段0000地號土地（
    下稱本案土地）作為棄置場所之目標土地，再於民國110年9
    月5日凌晨，由真實姓名年籍不詳、綽號「阿添」之成年男子駕
    駛板車搭載挖土機至現場後，由真實姓名年籍不詳、綽號「
    阿義」之成年男子以挖土機在現場挖掘長約10公尺、寬約10
    公尺、深約3公尺，體積約300立方公尺之坑洞，由吳明隆聯繫
    林成全駕駛車牌號碼000-0000號曳引車（車斗DC-76號）載運一
    般事業廢棄物約32立方公尺之曳引車至目標土地欲傾倒廢棄物
    。惟吳明隆尚未傾倒之際，即於同日凌晨2時許，為陳篤育發
    現而聚眾驅趕吳明隆等人，為警獲報發現，渠等隨即棄車逃逸
    。嗣後吳明隆為完成棄置行為及取回留置現場之曳引車及挖土機
    ，與陳篤育表示要取回車輛而談判完成後，旋於同日16時許
    ，聯繫曳引車車主林成全及不知情板車司機簡源河（另為不起
    訴處分）應於同日20時許，至臺中市火力發電廠外之全家便利
    商店外集合。吳明隆、林成全、簡源河在上址集合後，簡源
    河遂駕駛車牌號碼000-0000號板車搭載林成全，跟隨吳明隆所搭
    乘、由陳屹誠所駕駛另搭載陳篤育及其他不詳之成年人車牌
    號碼不詳之白色休旅車，由吳明隆引導簡源河駕駛之板車抵達本
    案土地。林成全即依吳明隆指示上前駕駛車牌號碼000-0000號
    曳引車，並將車斗上之廢棄物傾倒在現場坑洞內，簡源河則將
    挖土機駛上板車，欲離開現場之際，旋為警方當場查獲，並扣
    得林成全所有之車牌號碼000-0000號曳引車1輛、塑膠車牌000-0
    000號1面、ADATA硬碟1個、鑰匙1串、無線電1台、簡源河所
    有之車牌號碼000-0000號之板車1輛（已責付簡源河）、手機1
    支、挖土機1輛、記憶卡1張。吳明隆則趁隙逃離現場。
二、案經內政部警政署保安警察第七總隊第三大隊報告偵辦。
　　　　證據並所犯法條
一、證據清單及待證事實：
編號 證據名稱 待證事實 1 被告吳明隆於警詢、偵訊之供述及證述。 1、其於110年9月5日凌晨，至本案土地挖坑洞欲傾倒廢棄物遭證人陳篤育驅趕之事實。 2、於110年9月5日下午與證人陳篤育談判後，聯繫被告林成全、證人即同案被告簡源河至本案土地欲取回車輛之事實。 3、其於110年9月5日晚間與被告林成全、證人簡源河至本案土地後，被告林成全駕駛曳引車將車上廢棄物傾倒在本案土地之事實。 2 被告林成全於警詢、偵訊、聲押庭之供述及證述。 1、其於110年9月5日晚間，依被告吳明隆指示前往本案土地之事實。 2、其到場後有駕駛該曳引車，將車上之廢棄物傾倒在本案土地之事實。 3 證人即同案被告簡源河於警詢、偵訊、聲押庭之證述。 1、其經被告吳明隆之聯繫於前揭時、地駕駛板車前往本案土地載運挖土機之事實。 2、其目睹被告林成全駕駛曳引車將車上廢棄物傾倒在本案土地之事實。  4 證人陳篤育於警詢、偵訊之證述。 1、其於110年9月5日凌晨發現本案土地有挖土機挖了坑洞，還有滿載廢棄物之曳引車在現場，其及其他人有驅趕在場人之事實。 2、自稱「阿宏」之人找伊洽談此事，雙方談好後，對方要去牽走現場車輛，由其及友人陳屹誠帶對方的人進去本案土地之經過。 5 內政部警政署保安警察第七總隊第三大隊第二中隊搜索扣押筆錄、扣押物品目錄表、員警職務報告、車輛詳細資料報表、通聯紀錄資料、臺中市環保局110年9月14日中市環稽字第1100099750號函附之會勘紀錄、環境稽查紀錄表、空拍照片、現場照片、即時監控攝影機錄影檔案及翻拍畫面、查獲照片、證人簡源河手機翻拍畫面、證人簡源河庭呈之工作日誌1本及名片1紙、如犯罪事實欄所示之扣案物。 全部犯罪事實。 
二、核被告2人所為，均係犯廢棄物清理法第46條第4款之非法清
    除廢棄物罪嫌。渠等就上開犯行間，有犯意聯絡、行為分擔
    ，為共同正犯。扣案之車牌號碼000-0000號曳引車1輛、無線
    電1台為被告林成全所有，供本件犯罪所用之物，為被告林
    成全自承在卷，請依刑法第38條第2項規定宣告沒收。
三、依刑事訴訟法第251條第1項提起公訴。
　　此　致
臺灣臺中地方法院
中　　華　　民　　國　 111　　年　　7 　　月　　22　　日
　　　　　　　　　　　　　　　檢 察 官　周 佩 瑩
本件正本證明與原本無異
中　　華　　民　　國　 111　　年　　8 　　月　　4 　　日
                              書 記 官  周 香 谷
所犯法條　　
廢棄物清理法第46條
有下列情形之一者，處1年以上5年以下有期徒刑，得併科新臺幣
1千5百萬元以下罰金：
一、任意棄置有害事業廢棄物。
二、事業負責人或相關人員未依本法規定之方式貯存、清除、處
    理或再利用廢棄物，致污染環境。
三、未經主管機關許可，提供土地回填、堆置廢棄物。
四、未依第41條第1項規定領有廢棄物清除、處理許可文件，從
    事廢棄物貯存、清除、處理，或未依廢棄物清除、處理許可
    文件內容貯存、清除、處理廢棄物。
五、執行機關之人員委託未取得許可文件之業者，清除、處理一
    般廢棄物者；或明知受託人非法清除、處理而仍委託。
六、公民營廢棄物處理機構負責人或相關人員、或執行機關之人
    員未處理廢棄物，開具虛偽證明。